【裁判字號】    89,訴,975
【裁判日期】    890721
【裁判案由】    毒品危害防制條例
【裁判全文】
臺灣高雄地方法院刑事判決                          八十九年度訴字第九七五號
    公  訴  人  臺灣高雄地方法院檢察署檢察官
    被      告  甲○○
    指定辯護人  本院公設辯護人  乙○○
右列被告因違反毒品危害防制條例案件，經檢察官提起公訴（八十八年度偵字第二五
０一二號），本院判決如左：
    主  文
甲○○無罪。
    理  由
一、公訴意旨略以：被告甲○○基於概括犯意，先後於民國八十八年九月八日及同年
    月二十六日，在高雄縣鳳山市○○路及武慶二路超商前，販賣第二級毒品甲基安
    非他命予綽號「偉仔」及「峰仔」之不詳姓名男子施用，嗣於同年十月八日十七
    時三十分許，在高雄縣鳳山市○○○路七聖街口為警查獲，因認被告所為涉犯毒
    品危害防制條例第四條第二項之販賣第二級毒品罪嫌等語。
二、按犯罪事實應依證據認定之，無證據不得推定其犯罪事實，又不能證明被告犯罪
    者，應諭知無罪之判決，刑事訴訟法第一百五十四條、第三百零一條第一項分別
    定有明文。訊據被告甲○○固不否認八十八年十月八日十七時三十分許為警查獲
    時，確持有第二級毒品甲基安非他命五小包等情，惟堅決否認有何販賣第二級毒
    品甲基安非他命犯行，辯稱：警察查獲的五小包甲基安非他命係查獲當日十四時
    許，向綽號「黑狗」的人不詳姓名男子購買的，目的是準備自己施用，至於綽號
    「偉仔」及「峰仔」之不詳姓名男子，伊根本不認識，警訊及偵查時之所以自白
    販賣第二級毒品甲基安非他命，係警察逼其承認，並要其在檢察官前面亦承認販
    毒等語。
三、經查：本件公訴人之所以認被告涉犯毒品危害防制條例第四條第二項之販賣第二
    級毒品罪嫌，除據被告於警訊及偵查時均自白不諱外，無非係以扣案之第二級毒
    品甲基安非他命五小包及呼叫器一個為其論據之基礎，惟查：
  (一)本件被告甲○○先於警訊時自白：「賣給偉仔是在八十八年九月八日，地點是鳳
    山市（五甲國中）龍成路前，數量是一小包，價錢是新臺幣一千元」、「賣給峰
    仔安非他命是在八十八年九月二十六日，地點是鳳山市○○○路超商前，數量是
    一小包，價錢是新臺幣八百元」等語（見八十八年十月八日警訊筆錄），嗣於翌
    日案移臺灣高雄地方法院檢察署，由內勤值班檢察官訊問時，再度自白：「我從
    上個月開始賣安非他命，賣了二次，名字我不清楚，是他們找我買的，一次賣了
    一千，另外一次賣了八百元」等語（見八十八年十月九日訊問筆錄），雖其於本
    院調查及審理時翻異前詞，供稱之所以二度自白販賣第二級毒品甲基安非他命，
    係警察逼其承認，並要其在檢察官前面亦承認販賣云云，惟其前後二次自白既無
    不一致之處，且於內勤值班檢察官訊問時，亦未供陳有何遭警逼迫或刑求等情，
    復於本院訊問時，坦承確曾為前述自白，顯見其自白應具有任意性，而可採信，
    其空言辯稱遭警逼迫或刑求始為前開自白云云，自不足採。
  (二)按刑事訴訟法第一百五十六條第二項規定，被告雖經自白，仍應調查其他必要之
    證據，以察其是否與事實相符，其立法目的乃欲以補強證據擔保自白之真實性，
    即以補強證據之存在，藉以限制自白在證據上之價值。而所謂補強證據，係指除
    該自白本身外，其他足資以證明自白之犯罪事實確具有相當程度真實性之證據而
    言，最高法院八十七年度臺上字第二九五七號判決闡述甚詳。本件被告於警訊及
    偵查時之自白雖具有任意性，已如前述，公訴人並以扣案經鑑驗結果確為甲基安
    非他命之五小包白色晶粒及呼叫器一個，做為補強被告前開自白真實性之補強證
    據，有高雄醫學院附設中和紀念醫院檢驗報告單一紙可資佐證，然前開五小包甲
    基安非他命，既於距離被告自白二次販賣甲基安非他命已達十餘日以上之八十八
    年十月八日十七時三十分許，始為警查獲，且其於警訊及本院審理時，均供稱前
    開五小包甲基安非他命，係查獲當日十四時許，始向綽號「黑狗」的人不詳姓明
    男子購買，並於本院訊問時，供稱係準備自己施用，則其是否能做為八十八年九
    月八日及同年月二十六日，被告二次販賣甲基安非他命之補強證據，顯有疑問。
    至扣案之呼叫器一個，雖依被告於警訊時之供述，係供「偉仔」及「峰仔」欲購
    買毒品時聯繫所用，惟其既與被告販賣甲基安非他命毒品犯行之「人、事、時、
    地、物」五大犯罪事實基礎要素，相關性並不顯著，則依前開說明，該呼叫器能
    否做為被告二次販賣甲基安非他命毒品之補強證據，亦非無疑。從而，本件在本
    院查無其他積極證據足資證明被告前開出於任意性之自白，確與事實相符之情形
    下，自不得僅憑被告之自白，即遽論被告確有公訴人所指之二次販賣甲基安非他
    命毒品犯行，自應依法為被告無罪之諭知，以期適法。
  (三)至於被告持有甲基安非他命五小包，為警於八十八年十月八日十七時三十分許，
    在高雄縣鳳山市○○○路七聖街口查獲之犯罪事實，經本院審酌起訴書犯罪事實
    欄後，認未據檢察官提起公訴，故被告該部犯行，本院自不得加以審理，而應由
    檢察官另行訴追，併予敘明。
據上論斷，應依刑事訴訟法第三百零一條第一項，判決如主文。
本案經檢察官鍾忠孝到庭執行職務。
中      華      民      國    八十九    年      七      月    二十一    日
                                臺灣高雄地方法院刑事第七庭
                                  審判長法  官  李璧君
                                        法  官  何悅芳
                                        法  官  劉傑民
右正本證明與原本無異。
如不服本判決，應於判決送達後十日內，向本院提出上訴狀。
                                        書記官  林豐富
中    華    民    國      八十九      年      七      月      二十一    日


司法院資訊處製作；財團法人民間司法改革基金會備份。
